【裁判字號】    98,抗,13
【裁判日期】    980203
【裁判案由】    拍賣抵押物
【裁判全文】
臺灣臺南地方法院民事裁定                98年度抗字第13號
抗  告  人  甲○○
相  對  人  乙○○
                        樓
抗告人因與相對人間聲請拍賣抵押物事件，對於民國97年12月4
日本院97年度司拍字1017號裁定提起抗告，本院裁定如下：
    主  文
抗告駁回。
抗告程序費用新台幣壹仟元由抗告人負擔。
    理  由
一、本件抗告意旨略以：本件係抵押權設定在先，惟事後並無任
    何借款事實，其抵押權所擔保之借款並不存在，自無許拍賣
    抵押物之情事，為此請求廢棄原裁定等語。
二、按扺押權人，於債權已屆清償期，而未受清償者，得聲請法
    院拍賣抵押物，就其賣得價金而受清償，民法第873條第1項
    定有明文。是抵押權人依此項規定聲請拍賣抵押物係屬非訟
    事件，法院所為准駁之裁定，無確定實體法上法律關係存否
    之性質，於債權及抵押權之存否無既判力，故祇須其抵押權
    已經依法登記，且債權已屆清償期而未受清償，法院即應為
    准許拍賣抵押物之裁定，至對於此項法律關係有爭執之人，
    為求保護其權利，不妨提起訴訟，以求解決，不得僅依抗告
    程序聲明其爭執，並據為廢棄拍賣抵押物裁定之理由（最高
    法院51年10月8日民刑庭總會決議(三)參照）。
三、經查，本件相對人主張抗告人於民國82年6月10日向相對人
    借用新臺幣（下同）500萬元，約定清償期為83年6月10日，
    並以如原裁定主文所示之不動產設定抵押權為擔保，經登記
    在案。嗣相對人於86年1月16日將上開債權及抵押權讓與第
    三人林建民，第三人林建民復於95年3月15日將上開債權及
    抵押權讓與相對人，亦經登記在案。詎抗告人未依約履行，
    尚欠本金500萬元，為此聲請拍賣抵押物，以資受償，已據
    提出抵押權設定契約書影本、他項權利證明書影本、土地登
    記謄本為證，依相對人提出之上開證據為形式上之審查，相
    對人主張系爭抵押權已依法登記，且債權已屆清償期而未受
    清償乙情，足堪認定。抗告意旨以前揭情詞指摘原裁定不當
    ，依首開說明，自應就其爭執之實體事項，另行起訴，以求
    解決。原審准許相對人拍賣抵押物之聲請，並無違誤，抗告
    人提起本件抗告，為無理由，應予駁回。又本件抗告費用確
    定為1,000元，依非訟事件法第24條第1項規定，應由抗告人
    負擔。
四、據上論結，本件抗告為無理由，依非訟事件法第46條、第21
    條第2項、第24條第1項，民事訴訟法第495條之1第1項、第4
    49條第1項、第78條，裁定如主文。
中    華    民    國    98    年    2     月    3     日
                  民事第一庭    法  官  蘇正賢
以上正本證明與原本無異。
本裁定除以適用法規顯有錯誤為理由，並經本院許可外，不得再
抗告。如提起再抗告，應於收受後10日內委任律師為訴訟代理人
向本院提出再抗告狀，並繳納再抗告費新台幣1,000元。
中    華    民    國    98    年    2     月    3     日
                                書記官  陳美萍


司法院資訊處製作；財團法人民間司法改革基金會備份。
